臺灣桃園地方法院刑事判決
110年度訴字第1307號
公  訴  人  臺灣桃園地方檢察署檢察官 
被      告  王宇君



選任辯護人  丁俊和律師(法扶律師)          
上列被告因公共危險案件，經檢察官提起公訴（110年度偵字第2
9900號），本院判決如下：
    主  文
王宇君犯放火燒燬現供人使用之住宅未遂罪，處有期徒刑貳年。
緩刑肆年，緩刑期間付保護管束，並應於本判決確定之日起貳年
內，完成法治教育課程貳場次及應向指定之政府機關、政府機構
、行政法人、社區或其他符合公益目的之機構或團體，提供壹佰
伍拾小時之義務勞務。
    事  實
一、王宇君與彭漢銘係情侶關係，因感情糾紛，王宇君竟基於放
    火燒毀現供人使用之住宅之犯意，於民國110年7月2日上午1
    1時許，在彭漢銘址設桃園市○○區○○○路0段000巷000號5樓之
    3之居處，不顧彭漢銘在場，以潑灑自備瓶裝汽油在地面並
    以打火機點火之方式引燃火勢，著手放火燒燬前開住宅，屋
    內壁紙因火勢燃起而燻黑燒燬，王宇君見火勢變大又旋即後
    悔，乃出於己意中止意思，與彭漢銘一同將火勢撲滅，始未
    燒燬前開建物之主體結構，該建物未達喪失主要效用之程度
    ，因而未遂。　　
二、案經桃園市政府警察局中壢分局報告臺灣桃園地方檢察署檢
    察官偵查起訴。
    理  由
壹、程序部分
    按除法律另有規定外，實施刑事訴訟程序之公務員因違背法
    定程序取得之證據，其有無證據能力之認定，應審酌人權保
    障及公共利益之均衡維護；又被告以外之人於審判外之陳述
    ，雖不符合同法第159 條之1 至第159 條之4 之規定，但經
    當事人於審判程序同意作為證據，法院審酌該言詞陳述或書
    面陳述作成時之情況，認為適當者，亦得為證據；當事人、
    代理人或辯護人於法院調查證據時，知有第159 條第1 項不
    得為證據之情形，而未於言詞辯論終結前聲明異議者，視為
    有前項之同意，刑事訴訟法第158 條之4 、第159 條之5 分
    別定有明文。本判決下列所引用之證人彭漢銘警詢時所為供
    述，被告王宇君與其辯護人不爭執該證據之證據能力（見本
    院卷第45頁），且公訴人、被告與辯護人均未於本院言詞辯
    論終結前聲明異議（見本院卷第75至79頁），本院審酌此等
    證據資料取得及製作時之情況，尚無違法不當及證明力明顯
    過低之瑕疵，以之作為證據應屬適當；另本判決後述所引之
    各項非供述證據，無證據證明係實施刑事訴訟程序之公務員
    以不法方式所取得，且亦無證據證明係非真實，復均與本件
    待證事實具有關聯性，是依刑事訴訟法第158 條之4 之反面
    解釋，當有證據能力；又前開供述與非供述證據復經本院於
    審理期日中合法調查，自均得為本案證據使用。
貳、實體部分
一、上揭犯罪事實，業據被告於本院準備、審理程序坦承不諱（
    見本院卷第44、46頁、第75至77頁），核與證人即被害人彭
    漢銘警詢時之證述相符（見偵卷第19、20頁），並有刑案現
    場照片10張在卷可稽（見偵卷第21至25頁），足認被告上開
    任意性自白與事實相符，堪以採信。綜上所述，本案事證明
    確，被告犯行堪以認定，應依法論罪科刑。　
二、論罪科刑與沒收：
  ㈠按刑法第173條第1項所謂放火燒燬現供人使用之住宅，必須
    房屋構成之重要部分已燒燬，如僅房屋內之傢俱、物件燒燬
    ，房屋本身尚未達喪失其效用之程度，即不能依該條項論罪
    （最高法院79年度台上字第2656號判決意旨參照）。查被告
    著手放火燒燬被害人彭漢銘居住之住宅，雖致屋內之壁紙燻
    黑燒燬，然該房屋構成之重要部分如樑柱、牆垣並未燒燬，
    而未達使房屋本身喪失效用之程度。是核被告所為，係犯刑
    法第173條第3項、第1項放火燒燬現供人使用之住宅未遂罪
    。
　㈡按已著手於犯罪行為之實行，而因己意中止或防止其結果
    之發生者，減輕或免除其刑，刑法第27條第1項前段定有明
    文。查被告潑灑汽油並點燃火勢後，有與被害人彭漢銘共同
    滅火等情，除經被告供承在卷（見偵卷第8頁、第44頁、本
    院卷第77頁），核與被害人彭漢銘警詢證述相符（見偵卷第
    20頁），而起訴書犯罪事實欄也記載二人有一起撲滅火勢之
    情，因認被告於該處起火後，未逃離現場旋生悔意，並積極
    為前揭滅火防止結果發生之行為，其放火行為業因己意中止
    並防止結果之發生甚明，依前揭法條規定，自有該當於中止
    未遂情形，應依刑法第27條第1項前段規定減輕其刑，復依
    同法第66條但書規定，得減輕其刑至3分之2。
　㈢按刑法第59條規定犯罪之情狀可憫恕者，得酌量減輕其刑，
    其所謂「犯罪之情狀」，與同法第57條規定科刑時應審酌之
    一切情狀，並非有截然不同之領域，於裁判上酌減其刑時，
    應就犯罪一切情狀（包括第57條所列舉之10款事項），予以
    全盤考量，審酌其犯罪有無可憫恕之事由（即有無特殊之原
    因與環境，在客觀上足以引起一般同情，以及宣告法定低度
    刑，是否猶嫌過重等等），以為判斷。符合比例原則。查被
    告因與被害人彭漢銘之感情糾紛，衝動為本案放火行為，固
    有不該，惟刑法第173條第1項之放火罪之法定刑為「無期徒
    刑或七年以上有期徒刑」，刑度甚重，而被告於引發火勢後
    旋即心生悔意，共同投入滅火，致本案遭燒燬之物品僅有屋
    內壁紙，未釀成重大災害，犯罪情節與行為所生危害相對較
    輕，且被害人彭漢銘亦稱不追究被告責任，希望給被告一個
    機會等語（見偵卷第20頁、本院卷第79頁），而被告縱依中
    止未遂犯減輕後之法定最低刑度，仍需處以2年4月有期徒刑
    ，本院審酌上情，認猶屬過苛，實屬情輕法重，在客觀上足
    以引起一般之同情，顯有堪資憫恕之處，爰依刑法第59條之
    規定酌量減輕其刑，並遞減輕之。
　㈣爰以行為人之責任為基礎，審酌被告僅因感情糾紛，不顧被
    害人彭漢銘在場及該建物可能有他人在內仍潑灑汽油點燃火
    勢，致被害人彭漢銘陷入危險，亦有害公共安全，所為殊值
    非難；惟念及被告隨即反悔並積極為滅火行為，致僅燒燬屋
    內壁紙而未釀成重大災害，犯罪情節與行為所生危險相對較
    輕；再考量被告犯後坦承犯行，也獲被害人彭漢銘之諒解，
    態度良好；兼衡被告之素行暨其自陳高職肄業之教育程度、
    無業、家庭經濟狀況貧寒（見偵卷第7頁）等一切情狀，量
    處如主文所示之刑。
　㈤查被告5年以內未曾因故意犯罪受有期徒刑以上刑之宣告，有
    臺灣高等法院被告前案紀錄表在卷可稽，其素行尚可，而被
    告雖因一時失慮致罹刑章，然犯後坦承犯行，具有悔意，又
    獲被害人彭漢銘之諒解，且被害人彭漢銘亦同意給予被告緩
    刑之機會（見本院卷第79頁），本院審酌上情，認被告經此
    偵審程序，當知所警惕，而無再犯之虞，所宣告之刑以暫不
    執行為適當，爰依刑法第74條第1項第2款規定，宣告如主文
    所示之緩刑期間，以啟自新。又本院為加強被告之法治觀念
    ，使其於緩刑期內均能遵守法令、避免再度犯罪，爰依刑法
    第74條第2項第5款、第8款規定，併諭知被告應於本判決確
    定之日起2年內，接受2場次之法治教育課程，及向檢察官指
    定之政府機關、政府機構、行政法人、社區或其他符合公益
    目的之機構或團體，提供150小時之義務勞務，以達緩刑之
    目的，並觀後效；再依刑法第93條第1項第2款之規定，併諭
    知被告於緩刑期間付保護管束。而被告如有違反上述緩刑條
    件負擔情節重大者，依刑法第75條之1第1項第4款規定，得
    為撤銷緩刑之宣告，併此敘明。
　㈥至被告放火所使用之打火機與盛裝汽油瓶子，固屬其本案犯
    罪工具，惟前開物品並未扣案，且屬日常生活使用之物，單
    獨存在不具刑法上之非難性，倘予沒收、追徵，除另使刑事
    執行程序開啟之外，對於被告犯罪行為之不法、罪責評價並
    無影響，對於沒收制度所欲達成或附隨之社會防衛亦無任何
    助益，因認欠缺刑法上重要性，爰依刑法第38條之2第2項之
    規定，不予宣告沒收、追徵。
據上論斷，應依刑事訴訟法第299條第1項前段，刑法第173條第3
項、第1項、第27條第1項前段、第59條、第74條第1項第2款、第
2項第5款、第8款、第93條第1項第2款，判決如主文。
本案經檢察官朱啟仁、袁維琪提起公訴，檢察官高玉奇到庭執行
職務。
中　　華　　民　　國　　111 　年　　4 　　月　　20　　日
                  刑事第十三庭　審判長法　官　潘怡華
                                      法  官  王兆琳
                                      法  官  郭鍵融  
以上正本證明與原本無異。
如不服本判決，非對於刑事訴訟之判決上訴時，不得上訴，並應
於判決送達後20日內向本院提出上訴狀（應附繕本）。
                                      書記官  楊育燕
中　　華　　民　　國　　111 　年　　4 　　月　　21　　日
附錄論罪科刑法條：
中華民國刑法第173條：
放火燒燬現供人使用之住宅或現有人所在之建築物、礦坑、火車
、電車或其他供水、陸、空公眾運輸之舟、車、航空機者，處無
期徒刑或7年以上有期徒刑。
失火燒燬前項之物者，處1年以下有期徒刑、拘役或1萬5千元以
下罰金。
第1項之未遂犯罰之。
預備犯第1項之罪者，處1年以下有期徒刑、拘役或9千元以下罰
金。